【裁判字號】    99,交聲,345
【裁判日期】    990317
【裁判案由】    聲明異議
【裁判全文】
臺灣高雄地方法院交通事件裁定         99年度交聲字第345號
原處分機關  高雄市政府交通局
代  表  人  甲○○
異  議  人  乙○○
上列受處分人因違反道路交通管理處罰條例案件，對高雄市政府
交通局民國99年2 月9 日所為之處分（原處分：高市交裁字第裁
32-B00000000號）聲明異議，本院裁定如下：
    主  文
原處分撤銷。
乙○○汽車駕駛人，駕駛汽車經測試檢定酒精濃度超過規定標準
，應處罰鍰新臺幣壹萬玖仟伍佰元、吊扣小型車普通駕駛執照壹
年及接受道路交通安全講習。
    理  由
一、原處分意旨略以：異議人即受處分人乙○○於民國99年2 月
    7 日晚間8 時36分許，駕駛車號VJ-6062 號自用小客貨車上
    路，行經高雄市○鎮區○○路及瑞福路路口，經警攔查進行
    酒精濃度測試，測得其呼氣酒精值達每公升0.29毫克，超過
    法定標準，依道路交通管理處罰條例第35條第1 項第1 款之
    規定，裁處罰鍰新臺幣（下同）19,500元，吊扣其聯結車職
    業駕駛執照12個月，並應參加道路交通安全講習等語。
二、聲明異議意旨係以：異議人雖有前揭酒後駕車之行為，惟原
    處分竟吊扣其賴以維生之聯結車職業駕駛執照，為此聲明異
    議，請求撤銷原處分吊扣駕駛執照之處分等語。
三、按汽車駕駛人飲用酒類或其他類似物後，其吐氣所含酒精濃
    度超過每公升0.25毫克或血液中酒精濃度超過百分之0.05以
    上，不得駕車；又汽車駕駛人，駕駛汽車經測試檢定有酒精
    濃度超過規定標準者，處1 萬5000元以上6 萬元以下罰鍰，
    並當場移置保管該汽車及吊扣其駕駛執照1 年，因而肇事致
    人受傷者，並吊扣其駕駛執照2 年；又汽車駕駛人，有第35
    條第1 項規定之情形，應接受道路交通安全講習，道路交通
    安全規則第114 條第2 款、道路交通管理處罰條例第35條第
    1 項第1 款、第24條第1 項第2 款分別定有明文。
四、經查：
  (一)本件異議人於前揭時、地，酒後駕駛上開自用小客貨車，經
    警攔查測試檢定呼氣中酒精濃度達每公升0.29毫克，超過規
    定標準，有道路交通管理處罰條例第35條第1 項第1 款之交
    通違規情形，原處分機關則對異議人裁處罰鍰19,500元，吊
    扣其聯結車職業駕駛執照12個月，並應參加道路交通安全講
    習。又因異議人於違規當時僅領有聯結車職業駕駛執照，並
    無小型車普通駕駛執照（持有大貨車職業駕駛執照依道路交
    通安全規則第61條第1 項第3 款可駕駛普通小型車），原處
    分機關所吊扣者為其聯結車職業駕駛執照等情，為異議人所
    是認，並有高雄市政府警察局舉發違反道路交通管理事件通
    知單、原處分機關99年2 月9 日高市交裁字第裁32-B000000
    00號違反道路交通管理事件裁決書、違反道路交通管理事件
    不服裁決聲明異議案件移送書各1 份在卷可稽，此部分之事
    實應堪認定。
  (二)又道路交通管理處罰條例第68條原規定：「汽車駕駛人，因
    違反本條例及道路交通安全規則之規定，受吊扣或吊銷駕駛
    執照處分時，吊扣或吊銷其持有各級車類之駕駛執照」。惟
    該規定業於94年12月14日修正，並於95年3 月1 日施行，修
    正後已刪除關於「吊扣」之文字，修正理由係以原條文將違
    規駕駛人所持有之各級車類駕駛執照一併吊扣或吊銷，失之
    過酷，影響人民工作及生活甚鉅，故刪除原條文關於「吊扣
    」之文字，亦即廢止「受吊扣駕駛執照處分時，吊扣其持有
    各級車類之駕駛執照」部分之規定。依修正後該條之規定，
    受吊扣駕駛執照處分時，僅得吊扣違規當時所駕車類之駕駛
    執照，而無吊扣其持有各級車類駕駛執照之法律依據。本件
    異議人既係駕駛普通小型車輛違反道路交通管理處罰條例第
    35條第1 項第1 款之規定，雖應受吊扣駕駛執照之處罰，惟
    依同條例第68條之現行規定，僅能吊扣其小型車普通駕駛執
    照，縱使異議人違規當時僅領有大貨車職業駕駛執照，而未
    領有小型車普通駕駛執照，亦無轉而吊扣聯結車職業駕駛執
    照之法律依據。是原處分機關逕行裁處吊扣異議人之聯結車
    職業駕駛執照，與道路交通管理處罰條例第68條規定不合，
    違反法律保留原則，自屬違法處分。另按行政行為採取方法
    所造成之損害，不得與欲達成目的之利益顯失均衡，行政程
    序法第7 條第3 款亦明揭行政處分所應遵循之比例原則。原
    處分機關於本件異議人駕駛普通小型車致生交通違規之情形
    ，逕為吊扣其聯結車職業駕駛執照之處分，雖可達成禁止異
    議人酒後駕駛普通小型車之目的，然亦同時造成剝奪異議人
    駕駛聯結車之權利，致工作機會難尋之結果，所造成之損害
    與所欲達成目的之利益，顯然失衡，有違比例原則。
五、綜上所述，原處分關於吊扣異議人聯結車職業駕駛執照部分
    ，有違道路交通管理處罰條例第68條之規定，而屬違法，異
    議人聲明異議，為有理由，又因本件異議人酒後駕車僅有一
    個交通違規行為，而有關其處罰效果之罰鍰、吊扣駕駛執照
    與參加道路交通安全講習等，與該交通違規行為是否存在均
    無從分離，從而，應由本院將原處分全部予以撤銷，自為裁
    定如主文第2 項所示。至本院所諭知吊扣小型車普通駕駛執
    照之部分，應由交通主管機關於異議人聯結車職業駕駛執照
    上或電腦檔存資料中註記吊扣小型車普通駕駛執照之內容，
    而為限制異議人該車類級別之駕駛資格，併此敘明。
六、依道路交通管理處罰條例第87條第2 項、第35條第1 項第1
    款、第24條第1 項第1 款、第2 款，道路交通案件處理辦法
    第20條前段，裁定如主文。
中    華    民    國    99    年    3     月    17    日
                    交通法庭    法  官  黃沛文
以上正本證明與原本無異。
如不服本裁定應於送達後5日內向本院提出抗告狀。
中    華    民    國    99    年    3     月    17    日
                                書記官  鄧思辰

司法院資訊處製作；財團法人民間司法改革基金會備份。
